【裁判字號】    98,消債更,196
【裁判日期】    980320
【裁判案由】    聲請更生程序
【裁判全文】
臺灣高雄地方法院民事裁定           98年度消債更字第196號
聲  請  人  甲○○
上列當事人因消費者債務清理事件聲請更生，本院裁定如下：
    主  文
聲請駁回。
聲請費用由聲請人負擔。
    理  由
一、聲請意旨略以：聲請人前與永豐商業銀行股份有限公司（下
    稱永豐商銀）等銀行訂定消費借貸、信用卡、現金卡契約，
    致積欠無擔保債務合計新台幣（下同）854,531 元，因無法
    清償債務，於民國97年2 月間，與最大債權銀行永豐商銀申
    請消費者債務清理條例（下稱消債條例）前置協商，因聲請
    人表示需考慮數天後給予答案，協商銀行竟逕自發給予聲請
    人拒絕協商之協商不成立通知書。聲請人月薪約40,762元，
    每月除需負擔個人之繕食費每月共4,200 元外，尚須負擔教
    育費1,568 元、稅賦605 元、水電瓦斯費1,612 元、房貸與
    管理費26,276元及扶養二子陳其民、陳鈞澤共3,500 元，合
    計每月之必要支出為37,761元，實已陷不能清償債務，爰聲
    請更生云云。
二、按債務人不能清償債務或有不能清償之虞，且無擔保或無優
    先權之債務總額未逾新臺幣1200萬元者，於法院裁定開始清
    算程序或宣告破產前，得向法院聲請更生，消債條例第3條
    、第42條第1 項分別定有明文。又聲請更生或清算不合程式
    或不備其他要件者，法院應以裁定駁回之，但其情形可以補
    正者，法院應定期間先命補正，復為同條例第8 條所明定。
三、聲請人主張於97年9 月間依消債條例之規定，向最大債權金
    融機構永豐商銀申請前置協商，惟遭以聲請人拒絕簽約為由
    退件，致協商不協立等情，有前置協商不成立通知書1 紙在
    卷可考（見本院卷第133 頁）。故本件所應審酌者為聲請人
    是否有不能清償債務或不能清償之虞之情形。
四、經查：
  (一)聲請人雖主張目前每月收入為40,762元，並提出97年1 月至
    10月之薪資明細表（見本院卷第122 頁至131 頁）為據，惟
    參諸聲請人於95、96年度之總收入分別為497,280 元、53
    7,870 元，有其95年、96年度綜合所得稅各類綜合清單在卷
    可參（見本院卷第40頁至41頁）。衡以，聲請人所提出之薪
    資明細表至多僅能證明97年1 月至10月間之收入狀況，然短
    期收入狀況尚不足客觀反應聲請人之真實償債能力，是認應
    以96年度平均月薪為計，始屬合理。因此，聲請人平均月收
    入應為44,823元（計算式：537,870 元÷12月= 44,823 元
    ，元以下四捨五入）。
  (二)另關於每月之必要生活支出部分，聲請人主張：需負擔個人
    之繕食費4,200 元、教育費1,568 元、稅賦605 元、水電瓦
    斯費1,612 元外，尚須負擔扶養二子陳其民、陳鈞澤之扶養
    費用3,500 元及坐落高雄市○○區○○路196 巷5 號10樓之
    自用住宅貸款及管理費26,276元，合計每月之必要支出為37
    ,761 元 等語，並據其提出房貸繳款證明、土地登記謄本、
    房屋稅、地價稅繳納證明書、及發票、收費單等單據（見卷
    第23頁至26頁、第18頁至第19頁、第49頁至第55頁、第49頁
    ）為憑。惟因消債條例之立法目的，係為使不幸陷入經濟困
    境之人得以清理債務、重建生活，並在清理過程中能保有符
    合人性尊嚴之最低基本生活，而非維持債務人過去慣常之寬
    裕生活，是並非由聲請人任意主張其基本生活費用之數額，
    否則將造成揮霍無度以致清償能力降低，反而易使更生程序
    無從進行，依上開說明，因此本院認應以內政部所公告之97
    年度高雄市低收入戶最低生活費用每人每月為10,991元為參
    酌標準，計算聲請人本人之必要生活支出及扶養費為合理。
    聲請人主張其每月必要生活費支出為6,417 元（計算式：繕
    食費4,200 元、稅賦605 元、水電瓦斯費1,612 元＝6,417
    元），參酌前揭標準，應屬可採；此外，兩名子女陳其民、
    陳鈞澤之扶養義務人含聲請人在內共有二人，聲請人主張每
    月應支出之扶養費用（含教育費）共5,068 元，參諸上開標
    準，亦屬可採。至房貸及管理費用部分，觀之聲請人所提出
    之付款證明（見本院卷第22至26頁），足見聲請人每月支付
    房貸為22,917元，加計每月管理費1,276 元，每月所需繳費
    用至多僅為24,193元，是聲請人此部分之主張在未逾24,193
    元之範圍內為有據。
  (三)從而，聲請人每月收入扣除個人必要生活費用、扶養費用及
    房貸暨管理費等支出後，應尚餘9,144 元（計算式：44,823
    元－6,417 元－5,068 元－24,193元＝9,145 元）可資運用
    ，又聲請人自承永豐商銀所提供之還款方案為：分180 期、
    不計息、每月償還4,971 元（見本院卷第12頁），依此計算
    ，足徵聲請人應尚有能力負擔前述每月之還款金額，而無不
    能清償債務或有不能清償之虞。
五、綜上，本件聲請人依現有收入，扣除基本生活支出、扶養費
    用及房貸等支出後，尚難謂無餘裕之金額償還債務，且聲請
    人亦無法提出其確有不能清償債務或有不能清償之虞之情，
    應屬聲請更生之要件不備，且又無從補正，依首揭條文之意
    旨，自應駁回其更生之聲請，爰裁定如主文。
六、依消費者債務清理條例第8 條前段、第15條，民事訴訟法第
    95 條、第78條，裁定如主文。
中    華    民    國    98    年    3     月    20    日
              民事第五庭    法      官  鄭凱文
上為正本係照原本作成。
如不服本裁定，應於裁定送達後10日內，以書狀向本院提出抗告
，並繳納抗告費新臺幣1千元。
中    華    民    國    98    年    3     月    20    日
                            書  記  官  張家瑜
附表：
┌──┬────────────┬────────┬───────┐
│編號│債權人                  │金額（新台幣）  │種    類      │
├──┼────────────┼────────┼───────┤
│1   │永豐商銀                │3,492,000 元    │房貸          │
├──┼────────────┼────────┼───────┤
│2   │國泰世華                │23,842 元       │信用卡        │
├──┼────────────┼────────┼───────┤
│3   │三信商銀                │103,307 元      │信用卡        │
├──┼────────────┼────────┼───────┤
│4   │聯邦商銀                │231,264 元      │信用卡        │
├──┼────────────┼────────┼───────┤
│5   │匯豐銀行（原中華銀行）  │258,000 元      │現金卡        │
├──┼────────────┼────────┼───────┤
│6   │萬泰銀行                │20,000 元       │現金卡        │
├──┼────────────┼────────┼───────┤
│7   │大眾銀行                │58,789 元       │信用卡        │
├──┼────────────┼────────┼───────┤
│8   │中國信託銀行            │159,329 元      │信用卡        │
├──┴────────────┼────────┴───────┤
│       合       計            │4,346,531元                     │
└───────────────┴────────────────┘


司法院資訊處製作；財團法人民間司法改革基金會備份。
